臺灣台中地方法院民事判決　九十二年度訴字第三三六五號
　　原　　　告　三信商業銀行股份有限公司
　　法定代理人　甲○○
　　　　　　　　送達代收人　丙.
　　被　　　告　乙○○
右當事人間請求清償借款事件，本院判決如左：
    主      文
被告應給付原告新台幣捌拾壹萬參仟陸佰柒拾玖元，及自民國九十一年五月三日起至
清償日止，按年息百分之八點六五計算之利息，及自民國九十一年八月二十八日起至
清償日止，按上開利率百分之二十計付違約金。
訴訟費用由被告負擔。
    事實及理由
一、原告方面：
一、聲明：求為判決如主文所示。
二、陳述：
    (1)原告原名保證責任台中市第三信用合作社，惟已自民國八十八年一月一日起奉
      准變更組織並更名為三信商業銀行股份有限公司，依信用合作法第三十四條規
      定暨財政部八十五年十一月十一日台財融第八五五四九八二六號函釋，其法人
      人格為同一及持續，合先敘明。
    (2)緣訴外人望麗燕於民國八十七年五月十六日邀同訴外人蔡芳屏（即蔡宛蓁）為
      連帶保證人向原告借款壹佰柒拾萬元，到期日為民國一百０七年五月十六日，
      約定利息按年息百分之七點七計付利息，第三年起按年息百分之八點七五，並
      隨原告之基本放款利率變動而機動調整，另逾期在六個月以內者，按上開利率
      百分之十，逾期超過六個月以上部分，按上開利率百分之二十計付違約金。並
      約定每月本息平均攤還，如一次不履行即喪失期限利益，全部借款視同全部到
      期。
    (3)詎訴外人望麗燕於八十九年十月十六日起即未依約繳納本息，後雖履經催討，
      仍不為清償，經聲請強制執行，受償部分本息，尚有如聲明所示之金額未獲清
      償。而被告蔡芳屏於八十九年十一月二日死亡，被告乙○○為其繼承人，繼承
      其全部遺產，依法應負給付責任。爰依連帶保證及繼承之法律關係，請求被告
      清償欠款。
三、證據：提出借據影本一份、約定書影本一份、對外催收款項明細表帳影本一份、
          強制執行金額計算書分配表影本一份、繼承系統表、戶籍謄本影本二份等
          為證。
乙、被告方面：
一、聲明：原告之訴駁回。
二、陳述：對其為訴外人蔡芳屏之父乙節並不爭執，惟陳稱：伊早已與其配偶即蔡芳
          屏之母望麗燕離婚，蔡芳屏係由其母監護，故伊均不清楚蔡芳屏債務情形
          等語置辯。
    理    由
一、查本件被告乙○○為訴外人蔡芳屏之繼承人，蔡芳屏生前與原告就借貸及連帶保
    證之法律關係而生之訴訟，原合意定原告所在地之法院即本院為第一審管轄法院
    之事實，有約定書可稽。被告乙○○因繼承蔡芳屏成為該契約當事人，即有受前
    開合意管轄約定拘束之義務。是本件本院有管轄權，合先敘明。
二、本件原告主張之事實，已據其提出與所述相符之借據影本一份、約定書影本一份
    、對外催收款項明細表帳影本一份、強制執行金額計算書分配表影本一份、繼承
    系統表、戶籍謄本影本二份等為證，被告對上開文書之真正亦不爭執，依本院調
    查之結果，堪認原告主張屬實。
三、按連帶保證人乃保證人與主債務人連帶負債務履行責任之保證。訴外人望麗燕向
    原告借用前開款項既未依約清償，訴外人蔡芳屏為借款之連帶保證人，自應連帶
    負清償責任。又按繼承人自繼承開始時，承受被繼承人財產上之一切權利義務；
    繼承人對於被繼承人之債務，負連帶責任，民法第一千一百四十八條前段、第一
    千一百五十三條第一項分別定有明文；且一般保證債務並非專屬於保證人本身之
    債務，除特殊情形之保證外（例如：人事保證），縱使保證人死亡，其繼承人仍
    須繼承其保證債務，而對保證人死亡前已發生之債務，負償還之責 (最高法院八
    十六年度台上字第三七六五號、八十一年度台上字第一０一一號判決意旨參照)
    。本件連帶保證人即訴外人蔡芳屏業已死亡，且其無直系血親卑親屬，被告為蔡
    芳屏之父，依民法第一千一百三十八條第二款之規定，為其繼承人，又被告並未
    辦理拋棄或限定繼承，自應由被告繼承該連帶保證債務，尚難以其辯稱不清楚訴
    外人蔡芳屏之債務情形而免除責任。從而，原告本於繼承及連帶保證契約之法律
    關係，請求被告應給付如主文第一項所示之本金、利息及違約金，為有理由，應
    予准許。
據上論結，本件原告之訴為有理由，依民事訴訟法第七十八條，判決如主文。
中　　　華　　　民　　　國　　九十三　　年　　　二　　　月　　二十　　　日
                              臺灣臺中地方法院民事第一庭
~B法    官　吳幸芬
右為正本係照原本作成
如對本判決上訴，須於判決送達後廿日內向本院提出上訴狀。
中　　　華　　　民　　　國　　九十三　　年　　　二　　　月　　二十　　　日
~B書 記 官
